【裁判字號】    94,訴,1435
【裁判日期】    950217
【裁判案由】    清償債務
【裁判全文】
臺灣臺南地方法院民事判決              94年度訴字第1435號
原      告  華僑商業銀行股份有限公司
法定代理人  戊○○
訴訟代理人  庚○○
            己○○
被      告  乙○○○○○○○○.
            丁○○
                      1號
                      1號
上列一人之
訴訟代理人  丙○○    住臺南縣.
被      告  甲○○    住臺南市.
                      身分證統.
上列當事人間請求清償債務事件， 經本院於94年1月27日言詞辯
論終結，判決如下：
    主      文
被告應連帶給付原告新臺幣壹佰零貳萬伍仟元，及自民國九十四
年九月十七日起至清償日止，按週年利率百分之四點五計算之利
息，暨自民國九十四年十月十八日起至清償日止，逾期在六個月
以內者，按上開利率百分之十，逾期超過六個月者，按上開利率
百分之二十計算之違約金。
被告應連帶給付原告新臺幣伍拾萬元，及自民國九十四年十月十
一日起至清償日止，按週年利率百分之五計算之利息，暨自民國
九十四年十月十一日起至清償日止，逾期在六個月以內者，按上
開利率百分之十，逾期超過六個月者，按上開利率百分之二十計
算之違約金。
原告其餘之訴駁回。
訴訟費用由被告連帶負擔。
    事實及理由
甲、程序方面：
    本件被告乙○○○○○○○○經合法通知，未於言詞辯論期
    日到場，核無民事訴訟法第386條所列各款情形， 爰依原告
    聲請，由其一造辯論而為判決。
乙、實體方面：
一、本件原告起訴主張：
（一）被告乙○○○○○○○○於民國92年12月30日出具約定書
      與原告，並邀同被告丁○○、甲○○為連帶保證人，被告
      乙○○○○○○○○乃依據約定書向原告借款新臺幣（下
      同）1,500,000元，約定借款期限為5年， 自93年2月17日
      至98年2月17日止，共分60期，每月1期，按期攤還本息，
      並於每月17日繳付本息，利息依原告基本利率加週年利率
      百分之1.62計算，嗣後隨原告基本放款利率調整而調整，
      現為週年利率百分之4.979（3.359+1.62=4.979）， 另約
      定原告如經票據交換所公告拒絕往來，全部債務視為到期
      ，除須按約定利率計付遲延利息外， 其逾期在6個月以內
      者，按上開利率之百分之10加計違約金； 逾期超過6個月
      者，則按上開利率之百分之20加計違約金。詎被告乙○○○○○○○○，於94年10月14日使用票據經拒絕往來在案
      （台票逾字第0118號），依約已喪失期限利益，全部債務
      視為到期，且自94年10月17日起即未依約繳付本息，尚積
      欠原告1,025,000元， 原告依約即得向被告乙○○○○○○○○請求給付 1,025,000元及上開約定之利息與違約金
      。
（二）被告乙○○○○○○○○於92年12月30日出具約定書及委
      任保證書與原告，保證總金額以5,000,000元為限度， 並
      約定被告乙○○○○○○○○未履約，而由原告代償保證
      款項時，被告乙○○○○○○○○應自代償之日起至清償
      日止，按照原告代償當時之中長期放款利率上限計付利息
      並另加付違約金，違約金之計算則自代償日起，其逾期在
      6個月以內者，按上開利率之百分之10加計違約金； 逾期
      超過6個月者，則按上開利率之百分之20加計違約金。 詎
      訴外人捷元股份有限公司以94年10月5日（94）年捷字第0
      25號函予原告，表示被告乙○○○○○○○○於94年8月1
      1日向其購買電腦週邊產品，共積欠貨款505,995元無法如
      期清償，原告應依出具之履約保證書， 履行500,000元之
      履約保證責任，並請於文到3日內如數給付等語， 原告遂
      於 94年10月11日依履約保證書電匯500,000元與訴外人捷
      元股份有限公司，原告依約即得向被告乙○○○○○○○○請求給付500,000元及自代償之日起至清償日止， 按照
      原告代償當時之中長期放款利率上限計付利息，並另加付
      違約金，惟原告現掛牌已無中長期放款利率，而係以原告
      基本放款利率（94年10月11日代償之基本放款利率為週年
      利率百分之8.875）機動調整代之， 爰僅依法定利率週年
      利率百分之5計算利息及違約金。
（三）被告丁○○、甲○○為連帶保證人， 其2人於92年12月30
      日出具約定書、委任保證契約書及保證書與原告，約定保
      證乙○○○○○○○○對原告（包括總行及所屬分支機構
      ）現在（包括過去所負債務仍未清償）及將來所負之借款
      、票款、透支、墊款、保證、及其他一切債務，以本金5,
      000,000元（或等值）為限度， 及其利息、遲延利息、違
      約金、損害賠償及有關履行上開債務所需之一切費用等，
      願負連帶清償之責。而被告乙○○○○○○○○尚積欠原
      告1,025,000元、500,000元及上開約定之利息與違約金未
      清償，迭經催討均置之不理，被告丁○○、甲○○為被告
      乙○○○○○○○○之連帶保證人，依法應負連帶給付責
      任，爰依消費借貸及連帶保證之法律關係，提起本件訴訟
      。
（四）並聲明：１、被告應連帶給付原告1,025,000元， 及自94
      年9月17日起至清償日止，按週年利率百分之4.979計算之
      利息，暨自94年10月18日起至清償日止， 逾期在6個月以
      內者，按上開利率百分之10， 逾期超過6個月者，按上開
      利率百分之20計算之違約金。２、被告應連帶給付原告50
      0,000元， 及自94年10月11日起至清償日止，按週年利率
      百分之5計算之利息， 暨自94年10月11日起至清償日止，
      逾期在6個月以內者，按上開利率百分之10，逾期超過6個
      月者，按上開利率百分之20計算之違約金。
二、被告乙○○○○○○○○未於言詞辯論期日到場，亦未提出
    書狀作何聲明或陳述。
三、被告丁○○則以： 被告丁○○確為上開2筆債款之連帶保證
    人，惟本件借款，除主債務人乙○○○○○○○○外，尚有
    連帶保證人甲○○，被告丁○○應僅負3分之1之給付責任，
    並聲明：請求駁回原告之訴。
四、被告甲○○則以：
（一）被告甲○○當初簽具保證書原係以為以和信電訊公司業務
      之身分，證明倍盟通訊行之存在，且與和信電訊公司有加
      盟伙伴之關係，並無虛設行號之嫌。被告甲○○實不知牽
      扯債權保證問題，因和信電訊公司嚴格禁止業務與加盟店
      間有何股東合作或金錢之利害關係，被告甲○○確實係在
      錯該而誤解「保證」兩字含義下，而誤簽保證書。
（二）原告員工在被告乙○○○○○○○○未簽名及填載保證金
      額情況下，僅要求被告甲○○本人簽名，既未向被告甲○○解釋擔保金額及擔保期限等契約內容，又未詳加告知被
      告甲○○本人之權益與義務，亦未有足夠審閱期間讓被告
      甲○○詳閱契約，以致被告甲○○誤解「保證」之意義，
      而誤簽保證書。
（三）該保證書屬定型化契約，且係重要文件，而內容又太過冗
      長，雖有最高限額，但涵蓋保證範圍卻無限擴張至其他一
      切債務，並不合理，另關於履約保證等營運相關之資金活
      動，應隨時讓保證人知悉，本件原告未將保證書正本或影
      本交與被告甲○○簽收留存，作業程序草率，以致被告甲○○不知內容，而誤簽保證書。
（四）上開5,000,000元屬信用貸款，原告並未徵信或質設， 即
      全額借貸並開立銀行履約保證，現發生壞帳，原告難逃業
      務疏失之嫌， 況且被告乙○○○○○○○○為1家小小通
      訊行，資本額僅1,000,000元，即能借貸5,000,000元，有
      超貸之嫌！又保證契約書已過2年之久， 原告未重新調查
      與徵信，世上豈有「永久保證」之事，故原告放貸審查等
      業務缺失，實不能加諸於不知情之被告甲○○。
（五）本件被告甲○○名義所簽立之契約確為被告甲○○所簽立
      ，惟實非被告甲○○之原意，被告甲○○無端被騙，絕不
      推諉。然被告甲○○被騙，原告卻居於關鍵角色，被告甲○○實無法諒解原告為了放貸，而輕忽告知之責任，原告
      實難辭作業疏失之責，為此請酌減主債務之清償金額，以
      懲戒原告「超額貸款」及「作業疏失」等行為，且本件約
      定之違約金過高，約每月年息之30倍，且業已請求遲延利
      息，原告又無明顯之損害利益，請酌減原告請求之違約金
      至10,000元，並聲明：請求駁回原告之訴。
五、兩造不爭執之事實：
（一）被告乙○○○○○○○○於92年12月30日出具授信約定書
      與原告，並依據約定書於93年2月17日向原告借款1,500,0
      00元。被告張光銘、被告丁○○、被告甲○○各於92年12
      月30日出具約定書、保證書及委任保證契約書與原告，承
      諾就被告乙○○○○○○○○現在及將來所負借款、票款
      、墊款、 保證及其他一切債務以5,000,000元限度為保證
      。
（二）被告乙○○○○○○○○現積欠原告2筆債款，第1筆為1,
      025,000元，第2筆為500,000元。
（三）92年12月30日委任保證契約書及保證書上連帶保證人丁○○、甲○○之簽名係本人所親簽。
六、原告起訴主張被告乙○○○○○○○○於92年12月30日出具
    約定書與原告，並邀同被告丁○○、甲○○為連帶保證人，
    保證被告乙○○○○○○○○對原告（包括總行及所屬分支
    機構）現在（包括過去所負債務仍未清償）及將來所負之借
    款、票款、透支、墊款、保證、及其他一切債務，以本金5,
    000,000元（或等值）為限度， 及其利息、遲延利息、違約
    金、損害賠償及有關履行上開債務所需之一切費用等，願負
    連帶清償之責。被告乙○○○○○○○○乃依據約定書向原
    告借款1,500,000元， 並於94年10月14日使用票據經拒絕往
    來在案，依約已喪失期限利益，全部債務視為到期，且自94
    年10月17日起即未依約繳付本息， 尚積欠原告1,025,000元
    。原告又於94年10月11日依被告乙○○○○○○○○所簽立
    之委任保證契約書， 電匯履約保證金500,000元與訴外人捷
    元股份有限公司，以代償被告乙○○○○○○○○積欠訴外
    人捷元股份有限公司之貨款。被告乙○○○○○○○○尚積
    欠原告1,025,000元、500,000元及約定之利息與違約金未清
    償等情，有原告所提出之約定書4份、借據1紙、票據信用資
    料2紙、 委任保證契約書1份、捷元股份有限公司函1份、原
    告94年2月23日出具之保證書1紙、 華辛○行匯款委託書1紙
    、保證書1份、華辛○行客戶往來明細查詢單2紙、捷元股份
    有限公司94年10月4日出具之欠款證明書1紙、捷元股份有限
    公司電子計算機統一發票1紙及捷元股份有限公司出貨單1紙
    為證 （見本院卷第7頁至第20頁、第55頁、第57頁、第58頁
    ），且為被告丁○○、甲○○所不爭執，而乙○○○○○○○○已於相當時期受合法之通知，而於言詞辯論期日不到場
    ，亦未提出任何書狀或證據資料爭執，堪信原告此部分主張
    之事實為真正。
七、被告丁○○、甲○○雖以前揭情詞置辯，然為原告所否認，
    經查：
（一）按保證人與債權人約定就債權人與主債務人間所生一定債
      之關係範圍內之不特定債務，預定最高限額，由保證人保
      證之契約，學說上稱為最高限額保證。此種保證契約如定
      有期間，在該期間內所生約定範圍內之債務，不逾最高限
      額者，均為保證契約效力所及；如未定期間，保證契約在
      未經保證人依民法第 754條規定終止或有其他消滅原因以
      前，所生約定範圍內之債務，亦同。故在該保證契約有效
      期間內，已發生約定範圍內之債務，縱因清償或其他事由
      而減少或消滅，該保證契約依然有效，嗣後所生約定範圍
      內之債務，於不逾最高限額者，債權人仍得請求保證人履
      行保證責任 （最高法院77年台上字第943號判例參照）。
      查本件被告甲○○自承以連帶保證人身分所簽立之委任保
      證契約書及保證書分別約定：「立委任保證契約書人倍盟
      通訊行（以下簡稱立約人）茲邀同連帶保證人委請華辛○
      行保證．．．立約人及保證人願遵守有關法令及貴行規章
      外，並願遵守下列各項條款：一保證金額：以新臺幣5,00
      0,000元為限度，在此限度內得循環辦理．．． 」等語、
      「連帶保證人茲向華僑商業銀行股份有限公司（簡稱華辛○行或貴行）保證凡倍盟通訊行對貴行（包括總行及所屬
      分支機構）現在（包括過去所負債務仍未清償）及將來所
      負之借款、票款、透支、墊款、保證、及其他一切債務，
      以本金5,000,000元（或等值）為限度， 及其利息、遲延
      利息、違約金、損害賠償及有關履行上開債務所需之一切
      費用等，保證人願負連帶清償之責．．．」等語，有委任
      保證契約定書及保證書各1份附卷（見本院卷第16頁、第1
      8頁）可稽，依上開約定內容， 並綜觀上開委任保證契約
      書及保證書，並未就保證期間定有期間，且兩造顯係約定
      就原告與被告乙○○○○○○○○因借款、保證等一定債
      之關係所生之不特定債務， 預定以5,000,000元最高限額
      ，由被告甲○○負連帶保證責任，自堪認本件被告甲○○
      所為之保證，係屬未定有期間之最高限額保證。是本件未
      定有期間之最高限額保證契約，未經被告甲○○依民法第
      754條規定終止或有其他消滅原因以前， 所生約定範圍內
      之債務，不逾最高限額5,000,000元者， 均為保證契約效
      力所及。是被告甲○○辯稱： 其所簽立之保證書已過2年
      之久，原告未對被告乙○○○○○○○○重新調查與徵信
      ，其不負保證責任云云，即無足採。
（二）次按企業經營者與消費者訂立定型化契約前，應有30日以
      內之合理期間，供消費者審閱全部條款內容；違反前項規
      定者，其條款不構成契約之內容。但消費者得主張該條款
      仍構成契約之內容， 消費者保護法第11條之1第1項、第2
      項固定有明文。惟按消費者指以消費為目的而為交易、使
      用商品或接受服務；消費關係指消費者與企業經營者間就
      商品或服務所發生之法律關係，消費者保護法第2條第1款
      、第3款分別定有明文。 又按銀行與連帶保證人間所訂立
      之保證契約，乃保證人擔保借款人對銀行債務之清償責任
      ，銀行對保證人並不負任何對價，保證人亦無從因保證契
      約自銀行獲取報償，其性質為單務無償契約，非屬消費之
      法律關係，保證人亦非消費者，當無消費者保護法之適用
      （最高法院90年度台上字第1414、2011號判決意旨參照）
      。準此可知，被告甲○○與原告間所簽訂系爭未定期限最
      高限額保證契約，顯非屬於消費關係，自無前揭消費者保
      護法所定契約審閱期間規定之適用。是本件被告甲○○抗
      辯系爭保證契約有消費者保護法之適用，原告未給付予合
      理審閱期間云云，不足採信。
（三）又按當事人主張有利於己之事實者，就其事實有舉證之責
      任，民事訴訟法第277條前段定有明文。 再按上訴人並未
      舉證證明上述和解內容係依原合建契約而達成或係因上訴
      人之錯誤意思表示而成立，自不得執原合建契約內容而拒
      絕上述和解契約之履行。（最高法院81年度台上字第939
      號判決參照）。本件被告甲○○辯稱當初簽立保證書原係
      以為以和信電訊公司業務之身分，證明倍盟通訊行之存在
      ，且與和信電訊公司有加盟伙伴之關係，其係因錯誤而誤
      解「保證」兩字含義，而誤簽保證書云云，依前揭法條規
      定及最高法院判決意旨，即應由被告甲○○就其此部分之
      抗辯負舉證之責。查被告甲○○自承其所簽立之委任保證
      契約書及保證書，文件名稱為「保證」契約書及「保證」
      書，未見「證明」兩字，且保證書中就保證債務之範圍「
      借款、票款、墊款、保證、及其他一切債務」及委任保證
      契約書中第14條特約條款：「倘貴分行經所簽保證文件之
      債權人通知履行保證責任時，無論所保證標的之事實條件
      是否成就或立約人與債權人間存在任何爭執或其他糾葛情
      事，貴行得逕行履行保證責任，立約人及保證人絕無異議
      」等內容，係以較粗之黑體字為之，保證書中更特別以加
      粗之黑體字標明【立約人已明確詳閱前開全部條款內容，
      並承諾簽章如左】，且上開2份保證書之內容， 未有隻字
      提及文件內容係為證明倍盟通訊行之存在，且與和信電訊
      公司有加盟伙伴之關係，此觀之附卷委任保證契約書及保
      證書各1份即明，且被告甲○○簽立上開保證書2份時，原
      告之職員壬○○確已將保證書交付與被告甲○○審閱，被
      告甲○○審閱後並未表示異議即簽名乙節，亦據證人壬○○證述在卷（見本院卷第81頁、第82頁），再參以被告甲○○自承係成功大學企管系夜間部畢業，在和信電訊公司
      工作已有1年多（見本院卷第79頁、第80頁）， 顯有相當
      之學識及社會經歷，要無不知上開保證契約文意之理！其
      復無法舉證以實其前揭辯詞。綜此，被告甲○○辯稱其因
      未詳閱契約條款，錯誤而誤解「保證」兩字含義，以致誤
      簽保證書云云，顯不足採。
（四）再按依照當事人一方預定用於同類契約之條款而訂定之契
      約，為加重他方當事人責任之約定，按其情形顯失公平者
      ，該部分約定無效，為民法第247條之1第2款所明定。 所
      謂「加重他方當事人之責任」，應係指一方預定之契約條
      款，為他方所不及知或無磋商變更之餘地而言，所稱「按
      其情形顯失公平者」，則係指依契約本質所生之主要權利
      義務，或按法律規定加以綜合判斷有顯失公平之情形而言
      。本件「最高限額保證契約」，雖為定型化契約，但契約
      條款既經上訴人審閱後簽章其上，自無為上訴人所不及知
      或無磋商變更餘地之可言。又契約約定上訴人應負保證責
      任，而有一定限額，並非漫無限制，且上訴人亦非不得依
      民法第754條之規定， 隨時通知被上訴人終止契約，並無
      顯失公平之情形（最高法院93年度台上字第1856號判決意
      旨參照）。觀諸本件被告甲○○所簽立之委任保證契約書
      及保證書之內容，係屬原告以預先擬定之條款內容供被告
      等保證人簽認，再衡諸原告為銀行，銀行自係預定以與上
      開契約相同內容之條款供不特定多數人簽定，上開契約內
      之條款係屬定型化條款，固堪認定。又本件被告甲○○與
      原告訂立之保證契約，雖屬未定期限之保證，但有一定之
      限額，並非漫無限制，被告甲○○可斟酌被保證人即被告
      乙○○○○○○○○及自己之財力，而判斷其應否為保證
      ，其所負之義務又以不超過債務人即被告乙○○○○○○○○所負之債務為限，是被告甲○○所負擔系爭保證責任
      之風險，於預定最高限額而為保證當時即已可得預見，其
      於審閱本件委任保證契約書及保證書後，竟仍簽立系爭保
      證契約，自應依約負保證之責，且被告甲○○尚得依民法
      第754條之規定隨時通知原告終止系爭保證契約， 是系爭
      保證契約，並無不合理或顯失公平之處。又依前揭委任保
      證契約書第14條之約定，於被告乙○○○○○○○○之債
      權人通知履約保證時，原告依約即得逕行履行保證責任，
      當可不必通知連帶保證人。故而，被告甲○○辯稱：系爭
      保證契約之保證範圍無限擴張至其他一切債務，顯不合理
      ，有失公平，關於履約保證等營運相關之資金活動，應隨
      時讓保證人知悉云云，亦非有據。
（五）按借用人應於約定期限內，返還與借用物種類、品質、數
      量相同之物；遲延之債務，以支付金錢為標的者，債權人
      得請求依法定利率計算遲延利息，但約定利率較高者，仍
      從其約定利率；當事人得約定債務人於債務不履行時，應
      支付違約金， 民法第478條、第233條第1項、第250條第1
      項分別定有明文。次按稱保證者，謂當事人約定，一方於
      他方之債務人不履行債務時，由其代負履行責任之契約；
      保證債務，除契約另有訂定外，包含主債務之利息、違約
      金、損害賠償及其他從屬於主債務之負擔；連帶債務之債
      權人，得對於債務人中之一人或數人或其全體，同時或先
      後請求全部或一部之給付，連帶債務未全部履行前，全體
      債務人仍負連帶責任， 民法第739條、第740條、第273條
      分別定有明文。再按保證債務之所謂連帶，係指保證人與
      主債務人負同一債務，對於債權人各負全部給付之責任者
      而言，此就民法第272條第1項規定連帶債務之文義參照觀
      之甚明。 故連帶保證與普通保證不同，縱使無民法第746
      條所揭之情形， 亦不得主張同法第745條關於先訴抗辯之
      權利（最高法院45年台上字第1426號判例、88年度台上字
      第1815號判決意旨參照）。查本件原告主張被告乙○○○○○○○○邀同被告丁○○、甲○○為連帶保證人向原告
      借款及由原告保證被告乙○○○○○○○○對第 3人之債
      務，被告乙○○○○○○○○現尚欠積原告 1,025,000元
      、500,000元及約定之利息與違約金未清償一節， 業如前
      述，揆諸前揭說明，原告依法自得同時向被告乙○○○○○○○○、丁○○、甲○○，連帶請求全部積欠之本金、
      利息及違約金。是被告丁○○辯稱其僅應負擔3分之1之給
      付責任，顯屬無據。
（六）依卷附被告乙○○○○○○○○於93年2月17日所簽立之1
      ,500,000 元借據， 就利息部分於借據第4條第4款係約定
      依本行基準利率加週年利率百分之1.62計息，即週年利率
      百分之2.88加週年利率百分之1.62，為週年利率百分之4.
      5， 雙方並未約定嗣後隨原告基本放款利率調整而調整，
      此有借據1紙及華辛○行存放款牌告利率變動表1份在卷（
      見本院卷11頁、第87頁）足憑。是關於被告乙○○○○○○○○積欠原告1,025,000元借款部分， 原告得請求被告
      連帶給付1,025,000元，及自94年9月17日起至清償日止，
      按週年利率百分之4.5計算之利息， 暨自94年10月18日起
      至清償日止，逾期在6個月以內者， 按上開利率百分之10
      ，逾期超過6個月者， 按上開利率百分之20計算之違約金
      ，逾此部分之請求，即屬無據，應予駁回。又被告乙○○○○○○○○所簽立之委任保證契約書第 4條雖約定由原
      告代償保證款項時，被告乙○○○○○○○○應自代償之
      日起至清償日止，按照原告代償當時之中長期放款利率上
      限計付利息並另加付違約金，惟原告業已陳明現掛牌已無
      中長期放款利率，而係以原告基本放款利率機動調整代之
      （見本院卷第86頁民事釋明狀），94年10月11日原告代償
      時之基本放款利率為週年利率百分之8.875， 有華辛○行
      存放款牌告利率變動表1份存卷 （見本院卷第88頁）可按
      ，原告僅依週年利率百分之5計算利息及違約金， 而被告
      對原告此部分主張以週年利率百分之5 計算利息及違約金
      ，復不爭執。是關於被告乙○○○○○○○○積欠原告代
      償之履約保證金500,000元部分， 原告得請求被告連帶給
      付500,000元， 及自94年10月11日起至清償日止，按週年
      利率百分之5計算之利息， 暨自94年10月11日起至清償日
      止，逾期在6個月以內者， 按上開利率百分之10，逾期超
      過6個月者，按上開利率百分之20計算之違約金。
（七）末按約定之違約金額過高者，法院得減至相當之數額，民
      法第252條定有明文。 又按當事人約定契約不履行之違約
      金過高者，法院固得以職權減至相當之數額，惟是否相當
      ，仍須依一般客觀事實、社會經濟狀況及當事人所受損害
      情形，以為酌定之標準；如約定之違約金過高者，債務人
      固得依民法第252條規定， 請求法院減至相當之數額，惟
      就約定違約金過高之事實，應由主張此項有利於己事實之
      債務人負舉證責任 （最高法院90年度台上字第823號、92
      年度台上字第697號判決意旨參照）。 查原告與被告乙○○○○○○○○約定借款與請求代償履約保證金之利率分
      別為週年利率百分之4.5及週年利率百分之5，已如前述，
      而違約金既為該等利率之百分之10及20，即為週年利率百
      分之0.45及週年利率百分之0.5（6個月以內者）與週年利
      率百分之0.9及週年利率百分之1 （超過6個月以上者），
      且此等違約金利率與前揭利息利率相加，僅略高於民法第
      203條之法定遲延利率，並遠低於民法第205條最高利率之
      限制，且均與一般銀行關於違約金約定之常情相同，實難
      認有過高之情形，被告甲○○對此有利於己之事實，復未
      能舉證以實其說。故被告甲○○辯稱本件約定之違約金過
      高，請酌減原告請求之違約金至10,000元云云，即無足取
      信。
八、綜上所述，本件原告之主張除前揭請求以機動利率調整計算
    遲延利息及違約金外，均為可採，被告丁○○、甲○○抗辯
    均無足取。從而，原告依消費借貸及連帶保證之法律關係，
    請求：被告應連帶給付原告1,025,000元，及如主文第1項所
    示之利息及違約金； 被告應連帶給付原告500,000元，及如
    主文第2項所示之利息及違約金，為有理由，應予准許。 逾
    此部分之請求，為無理由，應予駁回。
九、又本件判決結果已臻為明確，兩造其餘攻擊防禦方法，經本
    院斟酌後，認對於判決結果已不生影響，爰不逐一論述，併
    予敘明。
十、據上論結，本件原告之訴為一部有理由，一部無理由，依民
    事訴訟法第385條第1項前段、第79條、第85條第2項， 判決
    如主文。
中    華    民    國    95    年     2    月    17    日
                  民事第四庭    法  官  陳金虎
以上為正本係照原本作成。
如對本判決上訴，須於判決送達後20日內向本院提出上訴狀（須
附繕本）。
中    華    民    國    95    年    2     月    20    日
                                書記官  謝文心


司法院資訊處製作；財團法人民間司法改革基金會備份。
